【裁判字號】    98,消債更,66
【裁判日期】    980408
【裁判案由】    更生事件
【裁判全文】
臺灣臺北地方法院民事裁定            98年度消債更字第66號
聲  請  人
即債務人    甲○○
上列當事人因消費者債務清理事件聲請更生，本院裁定如下：
    主  文
聲請駁回。
聲請費用由聲請人負擔。
    理  由
一、按債務人對於金融機構因消費借貸、自用住宅借款、信用卡
    或現金卡契約而負債務，在聲請更生或清算前，應提出債權
    人清冊，以書面向最大債權金融機構請求協商債務清償方案
    並表明共同協商之意旨，消費者債務清理條例（下稱消債條
    例）第151條第1項定有明文。復依消債條例第3條規定，債
    務人有不能清償債務或有不能清償之虞者，始得依消債條例
    所定更生或清算程序，清理其債務。又聲請更生或清算不合
    程式或不備其他要件者，法院應以裁定駁回之，但其情形可
    以補正者，法院應定期間先命補正，復為同條例第8條所明
    定。
二、查本件債務人向本院聲請更生，雖主張：其有不能清償債務
    情事，前已提出債權人清冊，以書面向最大債權金融機構台
    新國際商業銀行（下稱：台新銀行）請求共同協商債務清償
    方案，惟協商不成立，且其無擔保或無優先權之債務總額未
    逾新臺幣1,200萬元，復未經法院裁定開始清算程序或宣告
    破產云云，爰依法聲請更生云云。
三、前置協商不成立部分：
    (一)消債條例所定協商前置程序之意旨，在使金融機構與債務
      人就特定種類之債務清理事務上，利用法院程序外解決之
      協商機制，為迅速有效之自主性解決。而此一程序之進行
      ，有賴當事人間之協力配合，本於誠信為基礎，形成債務
      清理之共識，藉由法院之事後核可，賦予協商內容作為執
      行名義之正當性。苟債務人為直接進入更生程序，而於前
      置協商程序時，故意使協商破裂，雖有債務協商不成立之
      形式，然藉由脫法方式造成此等結論，難謂債務人有進行
      債務清理之誠意可言。
    (二)債務人主張其已踐行前置協商程序，但未能成立，固有前
      置協商不成立通知書可稽。惟該次前置協商不成立原因係
      為：「無法負擔任何還款條件」；「債務人任職於先鋒補
      習班，當兼職老師，目前月收入7,000元，每月支出9,829
      元，本行給予還款條件為90期0利率，月繳5,955元。本行
      詢問債務人收入低於支出之情況下，如何還款？債務人表
      示男友會協助日常生活支出，後因男友被公司裁員，債務
      人經濟上失其依靠，堅持參加更生申請，不考慮個別協商
      ，而導致協商不成立。」此有最大債權銀行台新銀行之更
      生事件陳報狀在卷可稽；「債務人曾於97年3月18日向本
      公司申辦個別協商，議訂以48期、8.88％利率分期攤還，
      每月還款1,579元，僅繳款5期後即未還款...，消費者債
      務清理條例施行後，債務人以更生為由，不願還款，本公
      司無法與債務人進行協商。」此亦有其他債權銀行友邦國
      際信用卡股份有限公司友更字第0980212008號函附卷可考
      ，由此足認聲請人無參與協商之誠意，形同未確實踐行前
      置協商程序。依前揭說明，本件更生之聲請，於法尚有未
      合。
四、收入無法負擔聲請人日常最低生活支出部分：
    (一)消費者債務清理條例之立法目的，係為使不幸陷入經濟困
      境之人得以清理債務、重建生活，並在清理過程中能保有
      符合人性尊嚴之最低基本生活，而非在維持債務人過去慣
      常之寬逸生活，是於評估債務人清償債務之能力時，並非
      任其主張生活費用之數額，否則將造成揮霍無度以致清償
      債務能力降低之人，反而更容易進入更生程序之歧異現象
      。
    (二)債務人其聲請前兩年每月薪資約12,401元【（48,750+
      93,228+46,950+108,717）元/24個月＝12,401元/月】，
      此有財政部台北市國稅局95年及96年度綜合所得稅各類所
      得資料清單在卷可稽。債務人稱薪資扣除每月需支出房屋
      租金10,000元、生活費3,000元後，無力負擔債權銀行所
      提之還款方案，惟據債務人卷附房屋租賃契約書可知，債
      務人於97年7月起才離家在外租屋，由此可知，債務人寧
      花費超過協商金額之租金、水電費用繼續在外租屋，而不
      願成立協商以求清償債務，顯無清償誠意，惟此亦可得知
      債務人之資力狀況並非「不能清償債務或有不能清償之虞
      」。是債務人若能選擇成立協商、重回家庭，反能減省花
      費，豈會有無法履行之理？
    (三)觀諸債務人於93至94年間年持卡消費內容，不乏百貨公司
      、銀樓、精品等奢侈性消費，與其協商時所稱收入顯不相
      當，明顯逾越一般人生活必要之支出金額，其負債原因顯
      係因浪費導致負擔過重所致；更生清算之聲請係責任財產
      制度下最後手段，並須以債務人實質已不能清償者為限，
      此亦為本法第3條所明定，債務人正值年輕力壯，僅須積
      極工作則穩定收入當屬可期，復加以債權人依其能力及負
      擔適度調整清償條件，則債務人所積欠之債務即不生不能
      清償之情形。
五、綜上所述，聲請人無參與前置協商之誠意，逕為本件更生聲
    請，於法尚有未合，依其所述之收支狀況，亦不適合利用更
    生程序，且均屬不能補正，自無理由，應予駁回。爰裁定如
    主文。
中    華    民    國    98    年    4     月    8     日
                民事庭        法  官    謝明珠
以上正本係照原本作成。
如不服本裁定，應於裁定送達後10日內，以書狀向本院提出抗告
，並繳納抗告費新臺幣1,000元。
中    華    民    國    98    年    4     月    8     日
                              書記官    林美嘉


司法院資訊處製作；財團法人民間司法改革基金會備份。
